【裁判字號】    89,訴,2334
【裁判日期】    900508
【裁判案由】    侵權行為損害賠償
【裁判全文】
臺灣板橋地方法院民事判決  八十九年度訴字第二三三四號
    原      告  甲○○
    被      告  乙○○
右當事人間請求給付侵權行為損害賠償事件，本院判決如左：
    主      文
被告應給付原告新台幣壹拾陸萬肆仟柒佰柒拾柒元，及自民國八十九年十一月十七日
起至清償日止，按週年利率百分之五計算之利息。
原告其餘之訴駁回。
訴訟費用由被告負擔百分之十，餘由原告負擔。
本判決第一項於原告以新台幣伍萬伍仟元供擔保後得假執行。
原告其餘假執行之聲請駁回。
    事      實
甲、原告方面：
  一、聲明：求為判決被告應給付新台幣（下同）五十萬四千七百三十七元，及自起
      訴狀繕本送達之翌日起至清償日止，按年息百分之五計算之利息。並陳明願供
      擔保請准宣告假執行。
  二、陳述：
  （一）被告於民國八十七年二月四日下午四時三十分許，駕駛車號ＮＹ─四八一七
        號自用小客車，沿臺北縣泰山鄉○○路，由泰山鄉往林口鄉方向行駛，途經
        大科路五十二號前時，見前方有數輛汽車行進緩慢，其應注意汽車在對面有
        來車交會或前行車連貫二輛以上，不得超車，且該路段限速四十公里，依當
        時情形，又無不能注意之情事，竟疏於注意，貿然以時速約五十公里之速度
        超車並駛入對向車道，適有原告駕駛車號ＨＢ─四三八一號自用小客車由對
        向車道駛來，因煞避不及遭被告自用小客車撞及，致原告因此受有右側髖骨
        骨折之傷害。而被告因本件車禍犯有過失傷害罪，業經鈞院八十七年度簡上
        字第一○四號案件判處有期徒刑三月確定。
  （二）本件被告因過失侵害原告之身體、健康，致原告受有損害，嗣原告經送醫院
        療傷，因此額外支付或負擔之損失及費用，均應由被告負賠償責任。茲分述
        被告應賠償之明細如下：
    １、醫藥費用：
        原告因此次車禍被撞成傷，送至私立長庚紀念醫院（下稱長庚醫院）急救，
        計支出醫藥費新台幣（下同）一萬九千七百三十七元。
    ２、工作損失：
        原告於車禍發生前原任水泥工作，每月工資以七萬元計，受傷後六個月無法
        工作，計工作損失四十二萬元，應由被告賠償。
    ３、支出需人照料之費用
        原告因車禍受傷，一切行動及日常生活在在需人照料，每月需增加支出五千
        元，六個月合計三萬元。
    ４、精神慰撫金：
        原告因本件車禍受傷，雖經醫療及靜養，原告精神上及身體上所受之痛苦，
        更非筆墨所能形容於萬一，且長期無法工作，身體及精神上之痛苦極大，故
        請求精神慰撫金五萬元。
    ５、律師撰狀費
        原告委請律師撰寫本件起訴狀，計花費一萬五千元，亦應由被告賠償。
        以上合計為五十三萬四千七百五十七元。
  三、證據：提出鈞院八十七年度簡上字第一○四號刑事判決一件、醫療費用收據影
      本二十一件、勞工保險局八十九年四月六日八九保給字第六○二八四四六號函
      影本一件、診斷證明書影本一件、營利事業登記證影本一件、畢業證書遺失證
      明書影本一件為證。
乙、被告方面：
  一、聲明：求為判決駁回原告之訴及假執行之聲請。
  二、陳述：
      其確曾於八十七年二月四日下午四時三十分許，駕駛車號ＮＹ─四八一七號自
      用小客車，沿臺北縣泰山鄉○○路，由泰山鄉往林口鄉方向行駛，途經臺北縣
      泰山鄉○○路五十二號前時，因超車不當及超速，致撞及對向由原告所駕駛之
      自用小客車，因而致原告受傷，並因此遭鈞院刑事庭判處有期徒刑三月確定，
      對於原告主張支出之醫療單據均無意見，惟就原告其他如工作損失、需人照料
      之費用支出、律師撰狀費用之請求，未見原告提出任何證據，亦否認原告半年
      無法工作之情事。精神慰撫金之請求亦有意見，為此請求駁回原告之請求。
  三、證據：提出高級工業職業學校畢業同等學歷資格證明書影本一件為證。
丙、本院依職權
  一、調取本院八十七年度簡上字第一○四號刑事案件全卷。
  二、向長庚醫院函查原告傷情痊癒所需時間，及原告受此傷勢後，需時若干方能回
      復正常工作情形。
    理      由
一、本件原告起訴主張：被告於八十七年二月四日下午四時三十分許，駕駛車號ＮＹ
    ─四八一七號自用小客車，沿臺北縣泰山鄉○○路，由泰山鄉往林口鄉方向行駛
    ，途經大科路五十二號前時，見前方有數輛汽車行進緩慢，其應注意汽車在對面
    有來車交會或前行車連貫二輛以上，不得超車，且該路段限速四十公里，依當時
    情形，又無不能注意之情事，竟疏於注意，貿然以時速約五十公里之速度超車並
    駛入對向車道，適有原告駕駛車號ＨＢ─四三八一號自用小客車由對向車道駛來
    ，因煞避不及遭被告自用小客車撞及，致原告因此受有右側髖骨骨折之傷害。而
    被告因本件車禍犯有過失傷害罪，業經鈞院八十七年度簡上字第一○四號案件判
    處有期徒刑三月確定，原告因被告之過失行為受有如上之傷勢，計支出醫藥費用
    一萬九千七百三十七元、減少工作收入四十二萬元、支出需人照料費用三萬元、
    精神慰撫金五萬元及律師撰狀費一萬五千元，總計五十三萬四千七百三十七元，
    爰依侵權行為之法律關係提起本件訴訟。被告則對其確曾於上述時地因超車不當
    及超速，不慎撞及原告所駕駛之自用小客車，因而致原告受傷，且對於原告主張
    支出之醫療單據均無意見，惟就原告其他如工作損失、需人照料之費用支出、律
    師撰狀費用之請求，未見原告提出任何證據，亦否認原告半年無法工作之情事。
    精神慰撫金之請求亦有意見云云為辯，為此請求駁回原告之請求。
二、原告主張被告於上開時地駕車，因不當超車及超速，撞及對向由其駕駛之自用小
    客車，因而致其受有右側髖骨骨折之傷害等情，業據提出長庚紀念醫院出具之診
    斷證明書一件為證，被告於本院八十七年度簡上字第一○四號過失傷害刑事案件
    之警訊、偵查及審理程序中，對其駕車肇事致原告受有傷害之事實均自白不諱，
    並有卷內所附道路交通事故調查報告表可佐，此經本院依職權調取上開刑事案件
    卷證查明無訛，且被告於本件審理中亦自認有此事實。按行車速度，依標誌之規
    定；又汽車在對面有來車交會或前行車連貫二輛以上，不得超車，道路交通安全
    規則第九十三條第一項前段、第一百零一條第二款分別定有明文。被告於上開時
    地駕車，自應遵循前揭規定而為，本件依卷附道路交通事故調查報告表警繪肇事
    現場圖所示，肇事地段為鄉道○○路、快車道、柏油路面濕潤、無障礙物、視距
    良好、無號誌、有行車分向線、未劃分快慢車道、無標誌，限速四十公里，被告
    駕駛自用小客車行經上開路段欲超車時，應注意該路段限速四十公里，且對面有
    來車時不得超車，而依當時情形，又無不能注意之情事，竟疏於注意，貿然以時
    速約五十公里之速度超車並駛入對向車道，適原告駕駛自用小客車由對向車道駛
    來，因煞避不及遭被告自用小客車撞及肇事成傷，依此研判，被告駕駛自用小客
    車違反上開規定超速超車，為本件肇事原因，是被告顯應負完全之過失責任，且
    原告因本件車禍受有右側髖骨骨折之傷害，與被告之過失行為間並有相當因果關
    係。而本院刑事庭所為之認定亦恰與本件相同，認被告確有過失傷害之犯行，因
    而判處有期徒刑三月確定，亦經本院調取該案卷宗核對明確，是原告主張被告應
    負侵權行為損害賠償責任之事實，堪認為實在。
三、按因故意或過失，不法侵害他人之權利者，負損害賠償責任；不法侵害他人之身
    體或健康者，對於被害人因此喪失或減少勞動能力，或增加生活上之需要時，應
    負損害賠償責任；又不法侵害他人之身體、健康者，被害人雖非財產上之損害，
    亦得請求賠償相當之金額，民法第一百八十四條第一項、第一百九十三條第一項
    、第一百九十五條第一項分別定有明文。被告駕車不慎肇事致原告受有傷害，業
    如前所述，故原告請求賠償損害，於法洵無不合，惟所請求之金額應否准許，茲
    分述如後：
  （一）醫藥費部分：
        原告因本件車禍所支付醫療費用一萬九千七百三十七元，業據其提出醫療費
        用收據二十一件為證，被告對上開收據之真正均不爭執，復依原告受傷情形
        ，核屬醫療上所必要，是原告此部分之主張，堪信為真實。
  （二）工作損失費用部分：
        按損害賠償，除法律另有規定或契約另有訂定外，應以填補債權人所受損害
        及所失利益，民法第二百十六條第一項定有明文。此「所失利益」在身體受
        傷害之損害賠償而言，自包含因無法工作而減少之收入。經查，原告主張其
        於本件車禍發生前擔任水泥工，每月工資七萬元，因受此傷害致六個月無法
        工作，合計工作損失達四十二萬元，固據其提出勞工保險局八十九年四月六
        日八九保給字第六○二八四四六號函、診斷證明書各一件為證，惟被告對原
        告主張之工資計算及無法工作之期間均為否認。被害人如請求喪失勞動能力
        之賠償金額，應就其受侵害前之身體狀況、教育程度、專門技能、社會經驗
        等方面酌定，經本院依職權向長庚醫院函查原告傷情痊癒所需時間，及原告
        受此傷勢後，需時若干方能回復正常工作情形，經長庚醫院函覆結果：「．
        ．．約經半年之休養可回復工作。．．．」，此有長庚醫院九十年三月二十
        七日（九○）長庚院法字第○一八九號函在卷可查，是原告主張其半年無法
        工作，洵屬有據；惟原告於車禍發生前固係水泥工，惟其於起訴時並未提出
        任何收入證明，僅提出上開勞工保險局出具之函，惟該函並無法證明原告實
        際之工作收入為何，且原告並未另行舉證證明其確有每月七萬元之收入，是
        其請求依每月七萬元，請求半年工作損失四十二萬元云云，尚乏依據。惟原
        告係四十四年五月二十一日生，車禍發生時四十二歲，自有相當之工作能力
        ，且於車禍前確有工作，是其工作損失應以基本工資即每月一萬五千八百四
        十元計算，半年為九萬五千零四十元為度，方屬適當，逾此部分之工作損失
        請求，則無從准許。
  （三）支出需人照料之費用部分：
        原告主張其因車禍受傷，一切行動及日常生活在在需人照料，每月需增加支
        出五千元，六個月合計三萬元等情，惟未據提出任何證明，亦為被告所否認
        ，且依長庚醫院上揭函示：「．．．二、林君（指原告）八十九年一月二十
        五日回診時傷口已癒合，衡諸其病情，日常生活起居應可自理．．．」等語
        ，是難認原告於行動上及日常生活需人照料，而有需支付他人照料費用之情
        事，是原告此部分之主張，尚乏依據。
  （四）律師撰狀費部分：
        原告主張其因提起本件訴訟，委請律師撰寫起訴狀，計花費一萬五千元等情
        ，惟亦為被告所否認。惟查，由於我國民事訴訟並不採律師強制代理訴訟制
        度，書狀本得由不具有律師身分之當事人本人親自撰寫，是原告縱有支出一
        萬五千元之撰狀費用，惟此項費用之支出與被告侵權行為之發生，難認有相
        當之因果關係，是此部分之請求，亦難准許。
  （五）精神慰撫金：
        原告主張因本件車禍受傷嚴重，精神上因而受有重大刺激，故請求精神慰撫
        金五萬元等語。經查原告因本件車禍受有右側髖骨骨折之傷害等情，業據提
        出前述之診斷證明書為證，並支出相當之醫療費用，故原告請求賠償慰撫金
        ，自屬無據。關於請求之金額，本院審酌原告係國小畢業，就業後即從事水
        泥工，工作收入則按有無工作而定，因本件車禍身體受有右側髖骨骨折之傷
        害，致其工作受有影響，且被告係不當超車而撞及原告，原告所受之驚嚇自
        屬非輕，所受痛苦程度非可謂小；而被告係私立忠信高級工商職業學校附設
        高級工商職業進修補習學校修業期滿經考驗及格，取得高級職業學校畢業之
        同等學力，就業後曾至臺中擔任磚業務員，每月薪水約二萬元，年收入約二
        十四、五萬元，此有兩造所提出之營利事業登記證、畢業證書遺失證明書、
        高級工業職業學校畢業同等學歷資格證明書各一件為證，被告自本件車禍發
        生迄今，均未與原告達成和解，本件車禍悉由其超速及不當超車所引起，過
        失程度重大，以及兩造之身分、社會地位、智識水準，及兩造其他實際狀況
        ．．．等一切情狀，認原告請求賠償精神慰撫金五萬元，當屬公允
    綜上所述，原告因本件車禍所受損害總計為十六萬四千七百七十七元。
四、從而，原告本於侵權行為之法律關係，請求被告給付十六萬四千七百七十七元，
    及自被告收受起訴狀繕本送達之翌日即八十九年十一月十七日起至清償日止，按
    週年利率百分之五計算之利息，於法有據，應予准許。逾此部分之請求，為無理
    由，應予駁回。
五、假執行之宣告：原告陳明願供擔保，請准宣告假執行，就原告勝訴部分，核無不
    合，爰酌定相當之擔保金額，併予准許。至原告敗訴部分，其假執行已失所附麗
    ，應併予駁回。
六、據上論結，本件原告之訴為一部有理由，一部無理由，依民事訴訟法第七十九條
    但書、第三百九十條第二項，判決如主文。
中      華      民      國     九十     年      五      月      八      日
                                  臺灣板橋地方法院民事第二庭
~B法      官  鍾啟煌
右為正本係照原本作成。
如對本判決上訴，須於判決送達後二十日內向本院提出上訴狀（須他造人數提出繕本
）。
中      華      民      國     九十     年      五      月      八      日
~B法院書記官  王慈嬰


司法院資訊處製作；財團法人民間司法改革基金會備份。
